臺灣高雄地方法院刑事判決　　　　　　　94年度訴字第2158號
公　訴　人　臺灣高雄地方法院檢察署檢察官
被　　　告　丙○○
上列被告因違反著作權法等案件，經檢察官提起公訴（九十三年
度核退偵字第四六九號），本院判決如下：
    主  文
丙○○以犯明知係侵害著作財產權之重製光碟而散布罪為常業，
處有期徒刑壹年捌月。扣案如附表二、三、四所示之仿冒遊戲光
碟片貳萬貳仟陸佰貳拾伍片、及附表五所示之物品均沒收。
    事  實
一、緣丙○○自民國九十二年六月一日起，係擔任設於高雄縣鳳
    山市○○路六號「夢想家電視遊樂器專賣店」之負責人。其
    明知附表一所示各係日本商新力電腦娛樂股份有限公司（以
    下稱新力公司）、及日本商卡波光股份有限公司（以下稱卡
    波光公司）向我國經濟部中央標準局（八十八年一月二十六
    日改制為智慧財產局）、或經濟部智慧財產局依法申請註冊
    登記，經核准後取得商標專用權之商標圖樣，並分別指定使
    用於電視遊樂器、遊戲光碟、卡匣等商品，且均於商標專用
    期間內（商標圖樣、名稱、註冊號數、指定使用商品種類詳
    如附表一所載）；亦明知附表二、三所示之遊戲軟體均係新
    力公司產製之「Play Station（以下稱『PS』）、「Play
    Station 2 （以下稱『PS2 』）」系統之遊戲軟體光碟片，
    且該等遊戲光碟片置於電視遊樂器執行使用之際，在電視影
    像畫面會呈現前揭附表一所示「Play Station」、「PS設計
    圖」等商標圖樣，暨出現「Licensed by Sony Computer
    Entertainment Inc.」等授權文字，藉使消費者在將光碟片
    置入電視遊樂器主機，操作玩樂各該軟體之際，均能透過畫
    面中出現之前揭註冊商標圖樣及授權文字電磁紀錄，獲知該
    等遊戲之來源及品牌等情事；復明知如附表二、三、四所示
    之遊戲軟體，則各係新力公司、卡波光公司及臺灣光榮綜合
    資訊股份有限公司（以下簡稱臺灣光榮公司）享有著作財產
    權之電腦程式著作，非經渠等之同意或授權，不得擅自重製
    或散布。詎丙○○竟基於意圖欺騙他人、與行使偽造準私文
    書之概括犯意，及以侵害他人著作權而散布為常業之犯意，
    於九十二年六月一日向真實姓名年籍不詳，綽號「小張」之
    成年男子，以新台幣（以下同）十八萬元之價格，購入外包
    裝或光碟表面非法印製如附表一所示商標圖樣、及透過電視
    遊樂器主機執行後，在電視螢幕中會出現如附表一所示商標
    圖樣與前述授權文字電磁紀錄之盜版遊戲軟體光碟（侵害情
    形詳如附表二、三所載）一批，嗣分別以「PS」系統遊戲每
    片七十元、「PS2 」系統遊戲每片二百元之價格，出售予不
    特定之顧客牟利，以此方式散布光碟重製物，而恃此維生，
    並以之為常業，且其多次因交付上開光碟而行使前開偽造之
    準私文書，均足以生損害於新力公司與卡波光公司之信譽。
    嗣於同年十月十五日十六時許，為警持本院核發之搜索票至
    「夢想家電視遊樂器專賣店」、及其位於高雄縣鳳山市○○
    ○路二三巷六弄一號住處內執行搜索，共扣得如附表二、三
    、四所示盜版光碟合計二萬四千七百九十六片，及如附表五
    所示之物品，另扣得丙○○所有與本案無關之燒錄機一台及
    光碟二千一百七十一片，而查悉上情。
二、案經新力公司、卡波光公司及臺灣光榮公司訴由內政部警政
    署保安警察第二總隊第四大隊報請臺灣高雄地方法院檢察署
    檢察官偵查起訴。
    理  由
壹、關於本件證據能力之意見：
  一、按被告以外之人於審判外之言詞或書面陳述，除法律有規
      定者外，不得作為證據，刑事訴訟法第一百五十九條第一
      項固有明文。然依同法第一百五十九條之五規定：「被告
      以外之人於審判外之陳述，雖不符前四條之規定，而經當
      事人於審判程序同意作為證據，法院審酌該言詞陳述或書
      面陳述作成時之情況，認為適當者，亦得為證據。當事人
      、代理人或辯護人於法院調查證據時，知有第一百五十九
      條第一項不得為證據之情形，而未於言詞辯論終結前聲明
      異議者，視為有前項之同意。」，其立法旨趣無非係慮及
      傳聞證據未經當事人之反對詰問予以核實，原則上先予排
      除，惟若當事人已放棄詰問或未聲明異議，基於證據資料
      愈豐富，愈有助於真實發見之理念，且強化言詞辯論主義
      ，法院仍可承認該傳聞證據之證據能力，合先敘明。
  二、新力公司、卡波光公司及台灣光榮公司告訴代理人陳文詮
      、甲○○於本案查獲後，分別於九十二年十月十五日、十
      六日前往內政部警政署保二總隊保護智慧財產權警察大隊
      製作筆錄；於詢問過程中，製作筆錄之員警亦未有何強暴
      、脅迫或以其他不正方法等情事，是以陳文詮、甲○○之
      警詢筆錄依法雖屬傳聞證據，原不具證據能力，然其此等
      陳述既未經檢察官及被告等就其證據能力表示異議，於審
      判程序中亦經本院提示並告以要旨，且各由檢察官及被告
      等表示意見（本院九十四年九月十四日審判筆錄第四頁）
      ，復審酌該等言詞陳述作成時之外部情況並無不當，自具
      有特別可信性。又衡諸本件若欲判斷被告等人是否成立犯
      罪，實有引用前開證人警詢中供述之必要性。揆諸前揭說
      明，本院自得逕以卷附陳文詮、甲○○等之警詢筆錄採為
      認定事實之依據。
貳、實體部分：
一、訊之被告丙○○雖坦認有販賣盜版遊戲光碟之事實，然矢口
    否認有何常業犯行，辯稱「夢想家電視遊樂器專賣店」除了
    賣遊戲光碟，同時也是網咖，故並非以販賣盜版光碟為常業
    云云。惟查：
  (一)被告販賣前開盜版遊戲光碟之犯罪事實，業據其於本院審理
    中坦承不諱，核與告訴人新力公司、卡波光公司及臺灣光榮
    公司代理人甲○○、陳文詮指訴之情節相符，復有現場照片
    十六幀、商標註冊證十四份、與如附表二、三、四所示遊戲
    發行資料等附卷可稽，並扣有附表二、三、四所示之盜版光
    碟合計二萬二千六百二十五片（其餘扣案光碟無從證明本件
    被告犯罪，詳後述），及附表五所示之物品在卷可證，足徵
    被告前開自白核與事實相符，堪予採信。
  (二)按「外國人之著作合於下列情形之一者，得依本法享有著作
    權。但條約或協定另有約定，經立法院議決通過者，從其約
    定。一於中華民國管轄區域內首次發行，或於中華民國管轄
    區域外首次發行後三十日內在中華民國管轄區域內發行者。
    但以該外國人之本國，對中華民國人之著作，在相同之情形
    下，亦予保護且經查證屬實者為限。二依條約、協定或其本
    國法令、慣例，中華民國人之著作得在該國享有著作權者。
    」，著作權法第四條定有明文。再日商公司在日本國擁有著
    作財產權之電腦程式著作物，或依七十四年七月十日修正公
    布之著作權法註冊登記、或依八十七年一月二十一日之著作
    權法第四條規定，於日本首次發行並於我國同步發行、或於
    日本首次發行後三十日內在我國發行、或自九十一年一月一
    日我國正式加入「世界貿易組織」（即WTO）後 ，新力公司
    等日商著作權人於九十一年一月一日之後始發行銷售，依據
    「世界貿易組織協定」（即WTO AGREEMENT）所 含之「與貿
    易有關之智慧財產權協定」（即TRIPS）第 九條第一項、伯
    恩公約第三條之規定，我國對於同屬世界貿易組織會員國國
    民之著作，應加以保護，而日本國亦為世界貿易組織之會員
    國，依我國著作權法第四條第二款之規定，自得受我國著作
    權之保護（詳如附表二、三所示著作權人之發行時間），而
    新力公司、卡波光公司亦依其如附表二、三所載著作權之首
    次發行日，提出發行相關資料、進口報單、出貨單、進貨單
    、統一發票等資料在卷足憑，足認前開公司分別為附表二、
    三所示著作之著作財產權人無訛。是以本件被告明知未獲有
    新力公司、卡波光公司及臺灣光榮公司之同意或合法授權，
    擅自散布侵害渠等著作財產權之重製光碟片之犯行，至堪認
    定。
  (三)次按，光碟之電磁紀錄本身無法直接以感官理解，必須透過
    視訊轉化過程，始能顯現聲音、影像、符號，故法律將之擴
    張為文書之概念，於刑法第二百二十條第二項規定，以錄音
    、錄影或電磁紀錄，藉機器或電腦之處理所顯示之聲音、影
    像或符號，足以為表示其用意之證明者，以文書論。而文書
    之行使，每因文書性質、內容之不同而異；就電磁紀錄而言
    ，祇須藉由機器或電腦處理，即足以表示其文書之內容，行
    為人將偽造之光碟（電磁紀錄）藉由機器或電腦處理時，已
    有使用該偽造之準私文書而達於行使之程度，固不待言；其
    因販賣而交付該偽造之準文書之情形，如販賣者與買受者，
    均明知該文書確為偽造，藉由機器或電腦處理即可使用該偽
    造之準文書時，因買受者亦已達於可隨時使用該偽造之準文
    書之狀態，無待販賣者更有所主張，應認於交付時，即與行
    使無異。如同販賣翻印他人著作出版物（連同著作物之底頁
    、依出版社所載著作人、發行人、印刷者等一併翻印）圖利
    者，於交付偽造之著作物時，即已構成行使偽造準私文書罪
    ，無須就該偽造著作物之內容更有所主張（最高法院九十四
    年度台上字第五九八號判決採同一見解）。本件被告乃以經
    營「夢想家電視遊樂器專賣店」為業，更於向綽號「小張」
    之成年男子販入該批遊戲光碟之初，業已明知該等遊戲光碟
    片均係他人所非法盜拷，對於該盜版遊戲光碟片內容與真品
    完全相同，且內存新力公司名稱及「Licensed  by  Sony
    Computer Entertainment Inc. 」等授權文字應係偽造不實
    之情，理當知悉無誤。準此，縱被告未於交易之際使交易相
    對人當場親見仿冒光碟內儲存之不實文書影像、符號，然其
    對此等不實私文書，會於消費者利用店面內陳列之遊戲主機
    自行測試選購時，或於消費者購買後，縱未現場加以執行播
    放，對於購買後自行操作時，會出現該授權文字之準文書等
    節，亦應知之甚稔。則被告於販賣該盜版遊戲光碟片之際，
    實將該等不實電磁紀錄之準文書置於可能發生文書功能之狀
    態下，已屬將該文書充作真正文書而有所主張，自該當於行
    使之要件，而足以生損害於新力公司之信譽。是被告所涉刑
    法第二百十六條、第二百十條、第二百二十條第二項行使偽
    造準私文書之犯行，亦堪認定。
  (四)再者，刑事法上所謂常業犯，係指反覆以同類之行為為目的
    之社會活動之職業性犯罪而言，亦即恃犯罪以維生，縱令同
    時兼操其他職業，仍無礙其為常業犯罪（最高法院八十二年
    度台上字第二０七一號判決意旨參照）。本件被告明知向綽
    號「小張」之成年男子所購得之盜版遊戲光碟乃侵害他人著
    作財產權之重製光碟而為散布，其犯罪時間自九十二年六月
    一日起至同年十月十五日為警查獲時止，經營期間已逾三月
    ，且扣得之侵害新力公司、卡波光公司及臺灣光榮公司之違
    法光碟重製物數量高達二萬二千六百二十五片，並扣得遊戲
    光碟目錄四十一冊，另被告於本院審理中亦自承：伊直至為
    警查獲止，已賣出約二千餘片等語不諱，顯見其確係長期反
    覆實施販賣侵害他人著作財產權之盜版遊戲光碟，而有恃以
    為生之意。再參以證人即本案查獲員警乙○○到庭結證稱：
    查獲現場放置許多電腦，但似乎無人使用，被告告稱該址之
    前經營網咖，但經營不善，故未再繼續經營；且查獲本件之
    際，被告僅經營販賣光碟、電視遊樂器與卡匣為業等語屬實
    。準此，縱令被告另有銷售電視遊樂器、遊戲卡匣，揆諸前
    揭判例意旨，仍無礙其常業犯行之成立。是被告前揭所辯云
    云，要屬臨訟卸責之詞，委無足採。綜上所述，本件事證已
    臻明確，被告犯行洵堪認定，應依法論科。
二、查本件被告行為後，著作權法已於九十三年九月一日修正公
    布，同年九月三日生效，著作權法第九十四條之常業侵害著
    作權罪雖未修正，惟該條所指之第九十一條之一之犯罪構成
    要件及罰則均有變更，適用第九十四條之規定時仍有新舊法
    比較適用之問題（最高法院九十四年度台上字第二九０六號
    判決採同一見解），經比較之結果，就常業犯處罰規定言之
    ，本件裁判時之著作權法第九十四條對被告並無不利，依刑
    法第二條第一項前段規定，本件被告所為應適用裁判時即修
    正後之著作權法。再者，被告行為後，商標法第六十二條第
    一款：「意圖欺騙他人，於有關同一商品或類似商品，使用
    相同或近似於他人註冊商標之圖樣者」，於九十二年五月二
    十八日修正經總統公布，同年十一月二十八日生效施行，移
    列為同法第八十一條第一款：「未得商標權人或團體商標權
    人同意，於同一商品或服務，使用相同之註冊商標或團體商
    標者」，至「明知為前條商品而販賣」之罰則由原先之第六
    十三條，改列為第八十二條，其刑度雖無差異，惟構成要件
    內容並非盡然相同，要非僅係條次變更而已（最高法院九十
    四年度台上字第三四六八號判決採同一見解）。茲就於同一
    商品使用相同之註冊商標者而言，觀乎修正前商標法第六十
    二條第一款規定，有關行為人主觀構成要件之規範，除行為
    人須認知未獲得商標權人之同意、與修正後商標法法第八十
    一條相同外，尚要求行為人須有「意圖欺騙他人」之加重故
    意，始得成罪。承前所述，本件被告意圖欺騙他人、明知係
    使用他人相同註冊商標圖樣之商品仍予販賣，所為已分別該
    當於行為時即修正前商標法第六十三條、及裁判時即修正後
    商標法第八十二條之構成要件，經比較行為時法及裁判時法
    之結果，對行為人罪刑之論科均無二致，亦即並無有利不利
    之問題，應依刑法第二條第一項前段規定，適用裁判時即修
    正後商標法第八十二條、第八十一條第一款之規定，合先敘
    明。
三、核被告丙○○所為，係違反修正後著作權法第九十四條第一
    項之以明知係侵害著作權之光碟重製物而散布為常業罪、修
    正後商標法第八十二條之販賣仿冒商標商品罪、及刑法第二
    百十六條、第二百十條、第二百二十條第二項之行使偽造準
    私文書罪。本件公訴意旨雖認被告所為係犯刑法第五十六條
    、修正前著作權法第九十一條之一第三項、第一項連續意圖
    營利而以移轉所有權之方法散布著作重製物光碟罪嫌，惟被
    告除涉有連續散布著作重製物光碟之犯行外，主觀上亦有恃
    此為生之犯意等情，業如前述，從而公訴意旨指稱被告此部
    分僅係涉犯連續意圖營利而以移轉所有權之方法散布著作重
    製物光碟罪嫌云云，於法容有未洽，惟二者之基本社會事實
    仍屬同一，應在原起訴範圍內，變更其起訴法條。又被告意
    圖販賣而陳列仿冒商標商品之低度行為，應為販賣仿冒商標
    商品之高度行為所吸收，不另論罪。其先後多次販賣仿冒商
    標商品與行使偽造準私文書之犯行，均屬時間緊接，所犯各
    係構成要件相同之罪名，顯係基於概括犯意反覆為之，俱為
    連續犯，應依刑法第五十六條規定各論以一罪，並均加重其
    刑。再者，被告各次販賣盜版光碟之行為，均以一行為同時
    觸犯販賣仿冒商品罪、行使偽造準私文書罪及以明知係侵害
    著作財產權之重製光碟而散布為常業罪，係一行為而觸犯數
    罪名，為想像競合犯，應從一重即修正後著作權法第九十四
    條第一項以犯明知係侵害著作財產權之重製光碟而散布罪為
    常業罪處斷。爰審酌被告並無前科，素行良好，不以正當途
    徑賺取錢財，而侵害他人之著作財產權及商標權，欠缺保護
    智慧財產權之概念，況且查獲數量多達二萬餘片，對被害公
    司潛在市場利益造成之侵害程度非微，更有礙公平交易秩序
    ，嚴重破壞我國保護智慧財產權之國際形象，惟念及被告犯
    後尚知坦承犯行、態度良好等一切情狀，酌情量處如主文所
    示之刑，以示懲儆。
四、扣案如附表二編號1.至、附表三編號1.至5.與附表四所示
    之仿冒遊戲光碟片、及附表五所示之物品，俱為被告所有、
    且供本件以明知係侵害著作權之光碟重製物而散布為常業罪
    所用之物，應依修正後著作權法第九十八條前段規定沒收之
    。又附表二、三、四之其餘扣案遊戲光碟片，則係被告犯修
    正後商標法第八十二條所販賣之物，應依同法第八十三條規
    定不問屬於犯人與否，均沒收之。至扣案之燒錄機一台雖同
    屬被告所有，惟核與本件犯罪無涉，爰不予沒收。另本件雖
    扣得光碟片二萬四千七百九十六片，惟除附表二、三、四所
    示合計二萬二千六百二十五片業據告訴代理人指明其著作財
    產權與商標權分別遭受侵害外，其餘二千一百七十一片既未
    經檢察官提起公訴，且乏積極事證可認係被告供本件犯罪所
    用之物，遂不予諭知沒收，附此敘明。
據上論斷，應依刑事訴訟法第二百九十九條第一項前段、第三百
條，修正後著作權法第九十四條第一項、第九十八條前段，修正
後商標法第八十二條，刑法第二條第一項前段、第十一條、刑法
第二百十六條、第二百十條、第二百二十條第二項、第五十五條
，判決如主文。
中　　華　　民　　國　　94　　年　　9 　　月　　28　　日
                  刑事第四庭  審判長法官 郭玫利
                                    法官 林意芳
                                    法官 陳明呈
以上正本證明與原本無異。
如不服本判決，應於收受送達後10日內向本院提出上訴書狀。
中　　華　　民　　國　　94　　年　　9 　　月　　29　　日
　　　　　　　　　　　　　　      書記官 林明忠
附錄本判決論罪科刑之法條：
著作權法第91-1條
擅自以移轉所有權之方法散布著作原件或其重製物而侵害他人之
著作財產權者，處三年以下有期徒刑、拘役，或科或併科新臺幣
五十萬元以下罰金。
明知係侵害著作財產權之重製物而散布或意圖散布而公開陳列或
持有者，處三年以下有期徒刑，得併科新臺幣七萬元以上七十五
萬元以下罰金。
犯前項之罪，其重製物為光碟者，處六月以上三年以下有期徒刑
，得併科新臺幣二十萬元以上二百萬元以下罰金。但違反第八十
七條第四款規定輸入之光碟，不在此限。
犯前二項之罪，經供出其物品來源，因而破獲者，得減輕其刑。
著作權法第94條
以犯第九十一條第一項、第二項、第九十一條之一、第九十二條
或第九十三條之罪為常業者，處一年以上七年以下有期徒刑，得
併科新臺幣三十萬元以上三百萬元以下罰金。
以犯第九十一條第三項之罪為常業者，處一年以上七年以下有期
徒刑，得併科新臺幣八十萬元以上八百萬元以下罰金。
商標法第82條
明知為前條商品而販賣、意圖販賣而陳列、輸出或輸入者，處一
年以下有期徒刑、拘役或科或併科新臺幣五萬元以下罰金。
商標法第81條
未得商標權人或團體商標權人同意，有下列情形之一者，處三年
以下有期徒刑、拘役或科或併科新臺幣20萬元以下罰金：
一、於同一商品或服務，使用相同之註冊商標或團體商標者。
二、於類似之商品或服務，使用相同之註冊商標或團體商標，有
    致相關消費者混淆誤認之虞者。
三、於同一或類似之商品或服務，使用近似於其註冊商標或團體
    商標之商標，有致相關消費者混淆誤認之虞者。
中華民國刑法第216條
(行使偽造變造或登載不實之文書罪)
行使第 210 條至第 215 條之文書者，依偽造、變造文書或登載
不實事項或使登載不實事項之規定處斷。
中華民國刑法第210條
(偽造變造私文書罪)
偽造、變造私文書，足以生損害於公眾或他人者，處 5 年以下有
期徒刑。
中華民國刑法第220條
在紙上或物品上之文字、符號、圖畫、照像，依習慣或特約，足
以為表示其用意之證明者，關於本章及本章以外各罪，以文書論
。
錄音、錄影或電磁紀錄，藉機器或電腦之處理所顯示之聲音、影
像或符號，足以為表示其用意之證明者，亦同。
稱電磁紀錄，指以電子、磁性或其他無法以人之知覺直接認識之
方式所製成之紀錄，而供電腦處理之用者。
